臺灣高等法院刑事判決
109年度上易字第2102號
上  訴  人  臺灣臺北地方檢察署檢察官
被      告  陳○君



選任辯護人  羅瑞洋律師
上  訴  人  
即  被  告  陳○誠


選任辯護人  吳志勇律師
            張家維律師
            蔡明叡律師
上列上訴人等因被告等傷害等案件，不服臺灣臺北地方法院108
年度易字第1145號，中華民國109年9月17日第一審判決（起訴案
號：臺灣臺北地方檢察署108年度偵字第382號），提起上訴，本
院判決如下：
    主  文
原判決關於陳○君公然侮辱及定應執行刑部分，均撤銷。
陳○君犯公然侮辱罪，處拘役捌日，如易科罰金，以新臺幣壹仟
元折算壹日。
其他上訴（即陳○君、陳○誠犯傷害罪部分）駁回。
陳○君上開撤銷改判部分與上訴駁回部分所處之刑，應執行拘役
貳拾參日，如易科罰金，以新臺幣壹仟元折算壹日。
    事  實
一、陳○君與陳○誠係姊弟，2人具有家庭暴力防治法第3條第4款
    之家庭成員關係。於民國107年11月26日下午3時19分許（起
    訴書誤載為下午3時30分許，應予更正），在臺北市○○區○○○
    路0號國立臺灣大學醫學院附設醫院（下稱臺大醫院）6A安
    寧病房護理站前（起訴書誤載為A6安寧病房護理站前，應予
    更正），因陳○君、陳○誠之母住院飲食等事宜發生爭執，陳
    ○君基於傷害之犯意，徒手推擊陳○誠，致陳○誠受有胸部挫
    傷之傷害（起訴書誤載為胸壁挫傷，應予更正），陳○誠亦
    基於傷害之犯意，徒手揮打陳○君臉部並腳踹陳○君，陳○君
    因而受有頭部外傷、臉部挫傷、右膝挫傷之傷害。陳○君嗣
    於護理師在場勸阻時，與陳○誠續為口角爭執，向陳○誠表示
    「我推你，啊你就可以打我嗎」、「我告死你，誰是垃圾？
    ！」，陳○誠答以：「誰答腔我就說誰啦」， 陳○君乃基於
    公然侮辱之犯意，在上開不特定人得以共聞共見之場合，以
    「畜牲」一語辱罵陳○誠而貶低其社會評價。
二、案經陳○君、陳○誠分別訴由臺北市政府警察局中正第一分局
    報告臺灣臺北地方檢察署（下稱臺北地檢署）檢察官偵查起
    訴。
    理  由
一、證據能力
㈠按被告以外之人於審判外之言詞或書面陳述，除法律有規定者
  外，不得作為證據，刑事訴訟法第159條第1項定有明文；又按
  被告以外之人於審判外之陳述，雖不符前4條（刑事訴訟法第1
  59條之1至第159條之4）之規定，而經當事人於審判程序同意
  作為證據，法院審酌該言詞陳述或書面陳述作成時之情況，認
  為適當者，亦得為證據；當事人、代理人或辯護人於法院調查
  證據時，知有第159條第1項不得為證據之情形，而未於言詞辯
  論終結前聲明異議者，視為有前項之同意，刑事訴訟法第159
  條之5第1項、第2項分別定有明文。
⒈就被告陳○君部分：
　本判決所引被告陳○君以外之人於審判外之供述證據，檢察官
  、被告陳○君及其辯護人於本院準備程序中均表示同意有證據
  能力（見本院卷第99至100頁），審酌上開供述證據資料製作
  時之情況，並無違法不當及證明力明顯過低之瑕疵，以之作為
  證據應屬適當，揆諸前開規定，該等證據均有證據能力。
⒉就被告陳○誠部分：
⑴證人即告訴人陳○君於警詢時之證述，係上訴人即被告陳○誠以
  外之人於審判外之言詞陳述，核其性質屬傳聞證據，被告陳○
  誠及其辯護人既就上開言詞陳述之證據能力提出爭執（見本院
  卷第118頁），復未經檢察官就是否具有可信之特別情況舉證
  釋明之，不符合刑事訴訟法第159條之3之例外規定，對被告陳
  ○誠而言，即無證據能力。
⑵除前開部分外，本判決所引其餘被告陳○誠以外之人於審判外之
  供述證據，檢察官、被告陳○誠及其辯護人於本院準備程序及
  審理程序中對於該等證據均未爭執證據能力（見本院卷第117
  至118頁），且迄至言詞辯論終結前均未聲明異議，審酌上開
  供述證據資料製作時之情況，並無違法不當及證明力明顯過低
  之瑕疵，以之作為證據應屬適當，揆諸前開規定，該等證據均
  有證據能力。
㈡另本判決所援引之非供述證據，因檢察官、被告陳○君、陳○誠
  及其等辯護人於本院準備程序及審理程序中均未爭執證據能力
  （見本院卷第100至101頁、第118至120頁、第175至180頁），
  且無證據證明係公務員違背法定程序所取得，亦無顯有不可信
  之情況或不得作為證據之情形，依刑事訴訟法第158條之4規定
  之反面解釋，應認均具有證據能力。　　　
二、認定事實所憑之證據及理由
㈠被告陳○君部分　 
　訊據被告陳○君否認有傷害及公然侮辱陳○誠之犯行，辯稱略以
  ：我沒有傷害陳○誠，我的手機畫面沒有錄到我打到別人，我
  一手拿著手機，一手被護理師抓住；沒有侮辱的意思等語，其
  辯護人則以：被告陳○君在衝突後，與醫院人員往另一方離去
  途中罵畜生是因為被陳○誠又打又踹，怨懟氣憤之自言自語，
  並無公然侮辱之故意等語為之辯護。經查：
⒈觀證人謝○臻於108年1月14日提供之光碟檔案（檔名：告證3）
  及被告陳○君提供之光碟（檔案檔名為：LINE_MOVIE_00000000
  00000、LINE_MOVIE_0000000000000），案發過程之錄影畫面
  分別為告訴人陳○誠及被告陳○君手持手機所攝，錄影內容顯示
  被告陳○君與告訴人陳○誠就照護母親事宜發生口頭爭執，被告
  陳○君未待告訴人陳○誠陳述完畢，即稱：「來我們現在去媽媽
  面前講」，並往告訴人陳○誠方向移動，鏡頭畫面同時產生劇
  烈之晃動，被告陳○誠則以「你推個屁喔」、「動什麼手」回
  應被告陳○君，在此過程中，畫面持續劇烈晃動，嗣後被告陳○
  君稱：「你打我巴掌！」、「你踹我！好！」，被告陳○誠亦
  覆以：「你推我的，你推我的（臺語）」，被告陳○君再覆以
  ：「你打我巴掌！你踹我！（臺語）來！我們去媽媽面前講」
  （畫面仍劇烈晃動），被告陳○君嗣後隨護理師離開現場時，
  並再向告訴人陳○誠稱：「來啊再打啊，再踹啊」，告訴人陳○
  誠即回覆：「你先推我的」，被告陳○君則以：「我推你，啊
  你就可以打我嗎」等語予以回應，此有上述光碟、原審109年4
  月23日勘驗筆錄暨勘驗檔案之擷圖在卷可稽（見原審易字卷第
  259頁、第271頁至第273頁、第283頁至第299頁；證人謝○臻提
  供之光碟置於臺北地檢署光碟片存放袋中）。由上開錄影畫面
  可知，當被告陳○君往告訴人陳○誠之方向移動時，錄影畫面即
  產生劇烈晃動，告訴人陳○誠即稱：「你推個屁喔」、「動什
  麼手」，被告陳○君針對告訴人陳○誠之上開言詞，並未加以否
  認或駁斥，反於護理師將其帶離現場時答覆：「我推你，啊你
  就可以打我嗎」等語，且證人謝○臻於原審審理時亦證稱：「
  結果陳○君也不知道為什麼一個理智斷線，突然情緒失控就爆
  走說我們來去媽媽病房前面講，就衝撞肘擊陳○誠」等語（見
  原審易字卷第370頁），足認被告陳○君向前往告訴人陳○誠方
  向移動時，確有推擊告訴人陳○誠之情。
⒉告訴人陳○誠於事發當日下午3時29分即至臺大醫院急診部就醫
  ，自述剛剛被手肘肘擊胸口，現胸口痛，並經診斷有胸部挫傷
  之傷勢，有臺大醫院總院區107年11月26日診字第1071162173
  號診斷證明書及臺大醫院109年2月5日校附醫秘字第109090073
  6號函檢附之陳○誠病歷資料憑卷可考（見偵字卷第55頁及本院
  易字卷第87頁至第109頁），參諸上開告訴人陳○誠之診斷證明
  書與病歷資料，告訴人陳○誠前往臺大醫院急診部就醫之時間
  與本案案發時點僅相距約10分鐘，且其經診斷所受傷勢與上開
  錄影所示案發情形相符，足認告訴人陳○誠確因被告陳○君之推
  擊行為而受有上開傷勢。被告陳○君雖辯稱手機畫面沒有錄到
  其打到別人等語，然斯時畫面持續劇烈晃動，而經原審勘驗前
  述錄影檔案，錄影中雙方對話內容明顯可知被告陳○君往告訴
  人陳○誠方向移動時有推擊告訴人陳○誠，業經本院認定如前，
  不因錄影畫面未能攝錄全部，即反推論被告陳○君未打到人；
  至被告陳○君辯稱其一手拿手機，一手被護理師抓住等語，然
  前述推擊行為應屬事出突然，旁人一時猝不及防，自不能以他
  人嗣有出手阻止，即推論被告陳○君自始無推擊行為，被告陳○
  君前開辯詞，均非可採。　
⒊再者，經原審勘驗被告陳○君提供之錄影（檔名：LINE_MOVIE_0
  000000000000），勘驗結果顯示被告陳○君在與告訴人陳○誠發
  生肢體衝突之後，有下述對話內容（見原審易字卷第273頁）
  ：
　「陳○君：來啊再打啊，再踹啊...
　  陳○誠：你先推我的
　　男性聲音：好啦好好沒關係，先離開
　  陳○君：我推你，啊你就可以打我嗎
    護理師；帶走帶走，走了
    陳○君：我告死你，誰是垃圾？！
    陳○誠：誰答腔我就說誰啦
    陳○君：畜牲！
    護理師：你們不要這樣子了，你跟他是？
    陳○君：他是我弟，請問一下驗傷要怎麼去
　　護理師：急診」
   由上開對話內容，可見被告陳○君係在與告訴人陳○誠口角之
   過程中，對告訴人陳○誠怒罵「畜牲」一語，辯護人為被告陳
   ○君辯稱：因為被陳○誠又打又踹，怨懟氣憤之自言自語云云
   ，尚非可採。按刑法第309條所稱「侮辱」者，係以言語、舉
   動或其他方式，對人為抽象的、籠統性侮弄辱罵而言，至同
   法第310條稱「誹謗」者，則係以具體指摘或傳述足以毀壞他
   人名譽之事而言，二者有所分別。是以刑法第311條針對誹謗
   行為，雖定有不罰事由，然於公然侮辱行為，並無適用餘地
   （最高法院107年度台上字第3116號判決參照）。被告陳○君
   於不特定多數人得以共見共聞之臺大醫院6A安寧病房護理站
   前，以「畜牲」一詞辱罵告訴人陳○誠，依社會一般通念，顯
   係足以貶損告訴人陳○誠之人格及尊嚴之侮辱言語，已足產生
   對告訴人陳○誠人格貶抑感，並使告訴人陳○誠感到難堪，足
   以減損告訴人陳○誠之人格及社會評價，被告陳○君為具有相
   當智識程度之成年人，主觀上當能認知上情，猶於上開時地
   對告訴人陳○誠口出「畜生」言語，其主觀上有公然侮辱告訴
   人陳○誠之意思甚明。被告陳○君就此部分否認有公然侮辱之
   犯意，委無可採。
㈡被告陳○誠部分
　訊據被告陳○誠否認有何傷害犯行，辯稱：我沒有打人，告訴
  人陳○君之傷勢均屬杜撰，我那時被證人詹○全架住右手，左手
  拿著手機錄影，不可能攻擊告訴人陳○君；告訴人陳○君往前衝
  撞推擠，從頭到尾我都沒有打到她；沒有任何1個畫面有錄到
  我動手打到告訴人陳○君身體任何部位等語；辯護人則為其辯
  護稱：告訴人陳○君突然情緒失控，以右手肘擊並推撞被告陳○
  誠，被告陳○誠左手持手機錄影，右手受證人詹○全拉住，僅能
  被動承受告訴人陳○君之攻擊，根本不可能故意攻擊告訴人陳○
  君致其成傷；告訴人陳○君聲稱遭被告陳○誠以左手攻擊，惟被
  告陳○誠遭辱罵時，係以左手持手機錄影蒐證，雙方衝突後，
  被告陳○誠仍係以左手持手機拍攝，可知被告陳○誠並無任何可
  能以左手攻擊告訴人陳○君並造成其受有傷害，被告陳○誠並無
  傷害告訴人陳○君之行為；證人詹○全於偵查中主張係被告陳○
  誠先動手打告訴人陳○君一下後才開始吵並且打了起來，惟依
  勘驗筆錄與截圖，皆可觀之係告訴人陳○君率先動手，可知證
  人詹○全於偵查中所述與當日錄影內容不符，且於原審審判期
  日所述亦前後反覆、自相矛盾，告訴人陳○君於偵查中多次傳
  喚未到，爾後更稱她接收到被傳喚的消息係來自證人詹○全之
  告知，證人詹○全有偏袒告訴人陳○君之嫌，其證述應不可採，
  不得作為認定被告陳○誠有罪之證據；並無任何證據、影像得
  以證明被告陳○誠有任何攻擊告訴人陳○君之行為，反而相關影
  像更可證明被告陳○誠的手被證人詹○全所抓住；告訴人陳○君
  提供之診斷證明書，診斷時間係107年11月26日下午3時56分，
  較被告陳○誠同日下午3時29分之診斷證明書、告訴人謝○臻同
  日下午3時31分之診斷證明書時間更晚，時間密接性更為疏離
  ，且告訴人陳○君提供之病歷資料，其急診檢傷分級僅有4級，
  何以認定告訴人陳○君之傷係因被告陳○誠所造成；不能排除其
  他原因如係因證人詹○全造成或係因告訴人陳○君攻擊被告陳○
  誠、告訴人謝○臻時致自己受傷之可能；縱認被告陳○誠與告訴
  人陳○君間有肢體接觸，亦係告訴人陳○君先出言挑釁並動手打
  人，率先破壞雙方間和平秩序，是被告陳○誠縱有肢體接觸，
  乃遭受告訴人陳○君當下之不法侵害，基於保護自己與妻子謝○
  臻方有肢體接觸，屬正當防衛，或防衛過當等語。經查：
⒈原審於109年4月23日勘驗證人謝○臻於108年1月14日提供之光碟
  檔案（檔名：告證3）及告訴人陳○君提供之光碟（檔名為：LI
  NE_MOVIE_0000000000000），錄影畫面分別為被告陳○誠及告
  訴人陳○君手持手機所攝（此二檔案勘驗筆錄內容詳見附件）
  ，其中謝○臻提出之檔案內有：
  「陳○誠：我先問你，你是在發瘋喔(台語)
    陳○君：要錄大家來錄(找出手機)
    陳○誠：麻煩你把剛剛的指證再講一次
    陳○君：我現在的指證就是請問媽媽生病的時候，從目前到 
    現在，你們有搬回去嗎？
    陳○誠：請問媽媽生病的時候你在哪裡？請問媽媽在生病的
    時候你在哪裡？
    陳○君：你們有搬回去嗎？
    陳○誠：媽媽住院前一個禮拜的時候，是不是你整天
    陳○君：來我們現在去媽媽面前講(陳○君往鏡頭方向移動)(
    畫面劇烈晃動)
    陳○誠：你推個屁喔(畫面劇烈晃動)
    陳○君：來啊來啊(畫面劇烈晃動)
    謝○臻：幹嘛啦，動手幹嘛啦(畫面劇烈晃動)
    陳○誠：動什麼手(畫面持劇烈晃動)(雙方推擠)(護理師及旁
    人上前制止)
    陳○君：你打我巴掌！(臺語)(畫面持續晃動)
    陳○美：○誠，○誠！
    謝○臻：你幹嘛動手啦
    陳○君：你踹我！（臺語）
    詹○全：會被你氣死(臺語)」
   另告訴人陳○君提出之檔案中，尚有：
   「陳○誠：你推我的，你推我的（臺語）(畫面劇烈晃動)
    陳○君：你打我巴掌！你踹我！(臺語)來！我們去媽媽面前 
    講(畫面劇烈晃動)
    謝○臻：媽媽在睡覺啦，吵死了啦(畫面劇烈晃動)
    護理師：拜託拜託
    陳○誠：‧‧‧王八蛋」　　
 ⒉又經原審勘驗告訴人陳○君提供之錄影檔案（檔名：LINE_MOVI
   E_0000000000000），勘驗結果顯示被告陳○君在與告訴人陳○
   誠發生肢體衝突之後有下述對話內容（見原審易字卷第273頁
   ）：
  「陳○君：來啊再打啊，再踹啊...
    陳○誠：你先推我的
  　男性聲音：好啦好好沒關係，先離開
    陳○君：我推你，啊你就可以打我嗎
    護理師；帶走帶走，走了
    陳○君：我告死你，誰是垃圾？！
    陳○誠：誰答腔我就說誰啦
    陳○君：畜牲！
    護理師：你們不要這樣子了，你跟他是？
    陳○君：他是我弟，請問一下驗傷要怎麼去
　  護理師：急診」
 ⒊是上開錄影所示之案發過程，被告陳○誠與告訴人陳○君發生推
   擠之際，告訴人陳○君多次向被告陳○誠陳稱：「你打我巴掌
   ！」、「你踹我！」、「你打我巴掌！你踹我！（臺語）來
   ！我們去媽媽面前講」等指控話語，斯時有被告陳○誠、證人
   謝○臻、證人詹○全及其妻陳○美乃至於其他臺大醫院醫護人員
   在場，且被告陳○誠亦有持手機錄影之情，告訴人陳○君當無
   可能在眾目睽睽且對造有持手機錄影之情況下，當場虛偽捏
   造被告陳○誠打其巴掌、踹其之情事，而錄影中亦均未聞被告
   陳○誠或其妻謝○臻當場對此有任何反駁或否認之言論，且錄
   影畫面持續劇烈晃動，嗣告訴人陳○君在即將離開現場時向被
   告陳○誠稱：「來啊再打啊，再踹啊」，被告陳○誠亦未有任
   何反駁，反回稱：「你先推我的」，堪認被告陳○誠確有掌摑
   與腳踹告訴人陳○君之行為，否則被告陳○誠應不會對於告訴
   人陳○君前開指控毫無反駁，甚至還回稱是告訴人陳○君先推
   伊等語；佐以證人詹○全亦於偵查中具結證稱：「被告陳○誠
   就用手打被告陳○君的臉一下」等語（見偵字卷第183頁），
   再告訴人陳○君於案發當日下午3時56分即至臺大醫院急診部
   就醫，自述遭被告陳○誠用拳頭打臉、用腳踹右大腿，經診斷
   有頭部外傷、臉部挫傷、右膝挫傷之傷勢，有臺大醫院總院
   區107年11月26日診字第1071162228號診斷證明書、臺大醫院
   第0000000號電子病歷影本及陳○君之傷勢照片附卷可參（見
   偵卷第193頁至第219頁）。辯護人雖質疑告訴人陳○君診斷時
   間107年11月26日下午3時56分晚於被告陳○誠下午3時29分、
   告訴人謝○臻下午3時31分之診斷證明書時間，時間密接性更
   為疏離，且急診檢傷分級僅有4級，然告訴人陳○君就醫驗傷
   之時間與本案案發時點僅相隔約37分鐘，且其經診斷所受傷
   勢部位亦核與上開錄影所示告訴人陳○君稱遭被告陳○誠打巴
   掌、腳踹之情相符，足認告訴人陳○君確因被告陳○誠上開掌
   摑與腳踹之行為而受有上開傷害。被告陳○誠之辯護人主張不
   能排除其他原因如係因證人詹○全造成或係因告訴人陳○君攻
   擊被告陳○誠、告訴人謝○臻時致自己受傷之可能等語，並非
   可採。
 ⒋被告陳○誠雖辯稱手機畫面沒有錄到其打告訴人陳○君任何身體
   部位等語，然斯時畫面劇烈晃動，有前開原審勘驗筆錄可稽
   ，可見現場混亂，然依前述原審勘驗內容，被告陳○誠對告訴
   人陳○君指責其掌摑、踢踹等語，均未加以反駁，業如前述，
   自不因現場場面混亂而未攝錄到全貌，即反推認被告陳○誠未
   動手毆打告訴人陳○君；至被告陳○誠辯稱其左手拿手機，右
   手被證人詹○全抓住，不可能打到告訴人陳○君等語，然審諸
   被告陳○誠口出「你推個屁喔」、「動什麼手」時所持手機畫
   面劇烈晃動，堪認被告陳○誠斯時氣憤之下肢體動作甚大，審
   諸雙方肢體衝突過程係突發，在場旁人本未必能即時拉住或
   持續拉住，且不能排除混亂中手機在極短時間內換至另手之
   可能性，暨錄影中顯示證人詹○全之妻陳○美當下呼喊「○誠，
   ○誠！」、被告陳○誠於警詢時亦稱其有用手臂擋住陳○君、並
   且還手，當時手持手機錄影，且過程很混亂，不確定怎麼打
   到她的等語（見偵卷第16頁），堪認被告陳○誠確有出手攻擊
   告訴人陳○君；被告陳○誠以前述各詞否認有出手毆打告訴人
   陳○君，尚非可採。
 ⒌辯護人雖主張：證人詹○全於偵查中主張係被告陳○誠先動手打
   告訴人陳○君一下後才開始吵並且打了起來，惟實係告訴人陳
   ○君率先動手，證人詹○全所述與當日錄影內容不符，且於原
   審審判期日所述亦前後反覆、自相矛盾，告訴人陳○君於偵查
   中多次傳喚未到，爾後更稱她接收到被傳喚的消息係來自證
   人詹○全之告知，證人詹○全有偏袒告訴人陳○君之嫌，其證述
   應不可採，不得作為認定被告陳○誠有罪之證據等語。然查：
 ⑴按證人之證詞，乃供述證據之一種，而供述證據具有其特殊性
   ，與物證或文書證據具有客觀性及不變性並不相同，此因人
   類對於事物之注意及觀察，有其能力上之限制，未必如攝影
   機或照相機般，對所發生或經歷的事實能機械式無誤地捕捉
   ，亦未必能洞悉事實發生過程之每一細節及全貌，自難期其
   如錄影重播般地將過往事物之原貌完全呈現。此外，因個人
   教育程度、生活經驗、語言習慣之不同，其表達意思之能力
   與方式，亦易產生差異。若證人之陳述有部分前後不符，或
   相互間有所歧異時，究竟何者為可採，法院仍得本其自由心
   證予以斟酌，非謂一有不符或矛盾，即應認其全部均為不可
   採信；尤其關於行為之手段等細節方面，難免因時間與記憶
   等因素，略有出入，然其對基本事實之陳述，若果與真實性
   無礙時，則仍非不得採信；被詢問人每於詢問者切入角度、
   著重點之不同，而出現稍有差異者，於審判實務所常見，證
   人就事實之部分細節，因問題之陳述，難免會受訊問者陳述
   問題之方式、問題鋪陳之前後順序，以及自身之記憶能力而
   影響其回答之內容；故證人之供述證言，前後雖稍有參差，
   事實審法院非不可本於經驗法則，斟酌其他情形，作合理之
   比較，定其取捨。又供述證據之一部認為真實者，予以採取
   ，亦非法則所不許。
 ⑵證人詹○全於偵訊時證稱：陳○誠出病房時很生氣，對陳○君說
   老婆他自己會教，陳○誠就用手打陳○君的臉一下，他們就開
   始吵並且打了起來，我把他們分開等語（見偵卷第183頁），
   雖與前開勘驗筆錄顯示告訴人陳○君先有動手推被告陳○誠之
   情不符，然審諸證人詹○全於偵訊作證時間係108年6月4日，
   距離本案案發時間107年11月26日已經過半年，且本案為親友
   間猝然發生、時間短暫之肢體衝突，而被告陳○誠揮打告訴人
   陳○君臉部之動作相較於告訴人陳○君所為推擊胸部之舉更易
   引起旁人注意，佐以證人詹○全曾稱：當時很亂（見偵卷第18
   3、184頁)、被告陳○誠亦稱：過程很混亂等語（見偵卷第16
   頁），則證人詹○全偵訊時因已事隔半年，當時現場情境復甚
   混亂，自難期其如錄影重播般地將過往事物原貌精確呈現，
   就部分事實細節，難免因當時注意重點、時間經歷與記憶力
   等因素，略有出入，然其就己身記憶較為深刻之部分如被告
   陳○誠用手打陳○君的臉1下、雙方有吵並且打了起來、渠把雙
   方分開等情之基本事實，已陳述明確，核與前揭勘驗筆錄中
   顯示告訴人陳○君當場指控被告陳○誠打其巴掌之內容相符，
   堪可採信。被告陳○誠及其辯護人雖以前詞認證人詹○全有偏
   袒告訴人陳○君之嫌，然證人詹○全證詞中關於陳○君、陳○誠
   雙方打了起來之部分，亦屬不利於告訴人陳○君之證詞，而告
   訴人陳○君指訴被告陳○誠有踹其之動作，證人詹○全於偵訊中
   亦未提及，堪認證人詹○全並未有與他人事前勾串而虛偽陳述
   ，僅係基於其有實際觀察到之情形及事後記憶所及據實證述
   。
 ⑶辯護意旨固主張證人詹○全於原審109年7月9日審判期日所述前
   後反覆、自相矛盾，惟人之記憶隨著時間經過，難免漸趨模
   糊，尤其對細節更易淡忘，此為一般人之記憶不可避免之自
   然缺陷，又衡諸常情，一般人對於單一事情經過一段時日後
   之陳述，已難期與實情完全一致，況證人不論是在偵訊或法
   院審理程序所為詰問中，本即採一問一答之方式進行，是證
   人之答覆內容，因訊問之方式、本身之記憶、對行為之主觀
   認知與描述或表達能力而有所不同，亦屬常態，是自不得以
   證人之證述內容略有枝節上之出入，遽指全部證述之憑信性
   均不足。查證人詹○全於原審作證時，與本案案發時間相隔甚
   久，且其甫因腦惡性膠質腫瘤、水腦症，於108年12月接受開
   顱腦瘤切除手術，有彰化基督教醫院診斷證明書（見原審易
   字卷第249頁)附卷可稽，其於原審亦證稱：陳○誠出來，後面
   就不知道也忘記了；其於109年5月再次動腦部手術；有來臺
   北的地檢署作過證，現在忘記應該是時間太久了，在地檢署
   所述「陳○誠用手打陳○君的臉一下」是當時看到的；臺北那1
   次檢察官訊問時，我所述他們打起來之後我把他們分開應該
   是對的，這次回來時間相隔太久了，我去開刀，也稍微忘記
   了等語（見原審易字卷第363至364、367頁），是證人詹○全
   於原審作證前因罹患嚴重腦部疾病並迭次接受腦部手術，加
   以時間經過，對本案案情之記憶已臻模糊不清，然其仍肯認
   其於偵訊時所述「陳○誠用手打陳○君的臉一下」、「他們打
   起來之後我把他們分開」屬實，而其此部分偵訊內容亦核與
   前揭勘驗筆錄顯示對話內容相符，是縱證人詹○全於原審審理
   時因腦部疾病影響及時間經過而有就案情記憶不清之情狀，
   仍無礙於其偵訊時關於本案基本事實（即被告陳○誠以手打告
   訴人陳○君臉部）證述之憑信性。
 ⒍辯護意旨復主張：係告訴人陳○君先出言挑釁並先動手打人，
   率先破壞雙方間和平秩序，是被告陳○誠縱有肢體接觸，乃遭
   受告訴人陳○君當下之不法侵害，基於保護自己與妻子謝○臻
   方有肢體接觸，屬正當防衛，或防衛過當等語　
 ⑴按刑法第23條之正當防衛，係以對於現在不法之侵害，而出於
   防衛自己或他人權利之行為為要件。至於防衛過當係指為排
   除現在不法侵害之全部防衛行為欠缺「必要性」及「相當性
   」要件而言，必係防衛行為，始生是否過當，倘非防衛行為
   ，當無過當與否之問題（最高法院100年度台上字第4939號判
   決意旨參照）。又正當防衛必須對於現在不法之侵害，始足
   當之，侵害業已過去，或無從分別何方為不法侵害之互毆行
   為，均不得主張防衛權，而互毆係屬多數動作構成單純一罪
   ，而互為攻擊之傷害行為，縱令一方先行出手，還擊之一方
   ，在客觀上苟非單純對於現在不法之侵害為必要排除之反擊
   行為，因其本即有傷害之犯意存在，自無主張防衛權之餘地
   （最高法院96年度台上字第3526號判決意旨參照）。
 ⑵被告陳○誠案發時有掌摑與腳踹告訴人陳○君之行為，業經認定
   如前，觀諸本案案發過程，告訴人陳○君係以推擊之方式往被
   告陳○誠之方向移動，被告陳○誠當時之反應卻非以將告訴人
   陳○君反方向推回去或類此之行為，而係先掌摑告訴人陳○君
   之臉部，復腳踹告訴人陳○君之腿部，佐以前開勘驗結果所示
   ，告訴人陳○君在即將離開現場時向被告陳○誠稱：「來啊再
   打啊，再踹啊」，被告陳○誠亦未有任何反駁，反回稱：「你
   先推我的」，告訴人陳○君則回稱「我推你，啊你就可以打我
   嗎」，堪認被告陳○誠係以告訴人陳○君有先行推擊其胸部之
   行為，因而萌生傷害之意，佐以告訴人陳○君與被告陳○誠在
   肢體衝突前，即已發生激烈口角爭執，雙方對彼此懷有憤怒
   不滿之情緒，暨被告陳○誠於掌摑後，在旁觀眾人均上前勸阻
   之情下，仍續以腳踹方式持續傷害告訴人陳○君，足見被告陳
   ○誠以掌摑及腳踹方式攻擊告訴人陳○君之行為，非單純僅對
   於現在不法之侵害為必要排除之反擊行為，而係本於其與告
   訴人陳○君之糾紛及衍生之衝突，乃基於傷害之意思，並非本
   於防衛之意思所為，是其辯稱係基於保護自己之正當防衛目
   的而為前開舉措，尚非可採。　
 ⑶辯護意旨雖稱：被告陳○誠係為保護妻子謝○臻而防衛，然於前
   開勘驗結果顯示，被告陳○誠並未指訴告訴人陳○君有攻擊其
   妻謝○臻，僅在告訴人陳○君口出「來啊再打啊，再踹啊」，
   回稱：「你先推我的」，告訴人陳○君則回稱「我推你，啊你
   就可以打我嗎」，佐以證人謝○臻於警詢時指稱：陳○君用力
   推我先生，連帶的也抓傷我等語（見偵卷第21頁)，於原審證
   稱：陳○誠站在我的前面離我很近，我很自然的反應，陳○誠
   已經重心不穩，我人要去扶陳○誠；陳○君先衝撞到陳○誠，陳
   ○誠重心不穩之後已經偏了，陳○君是一個連續的動作，所以
   她就直接打到我了等語（見原審易字卷第370至371頁）；被
   告陳○誠於偵訊時稱：陳○君說要去媽媽面前講，陳○君就衝撞
   我然後毆打我，我太太當時在我身後，也被她打到等語（見
   偵卷第83頁），是當時肢體衝突主要係發生在告訴人陳○君與
   被告陳○誠間，而證人謝○臻所在位置應非被告陳○誠視線範圍
   ；在混亂情況中，被告陳○誠當時能否及時注意到身後證人謝
   ○臻之情狀，顯非無疑，此觀錄影中被告陳○誠僅回稱「你先
   推我的」，並未指稱告訴人陳○君攻擊毆打其妻，堪認被告陳
   ○誠斯時並未及注意身後之謝○臻，主觀上自無防衛謝○臻之意
   思，辯護意旨即非可採。
㈢綜上所述，本案事證明確，被告2人上開所辯均非可採，其2人
  之犯行均堪以認定，應予依法論科。
三、法律適用
㈠被告2人行為後，刑法第277條第1項業於108年5月29日修正公布
  ，並自同年月31日施行。修正前原規定之法定刑為「處3年以
  下有期徒刑、拘役或1,000元以下罰金」，修正後則規定為「
  處5年以下有期徒刑、拘役或50萬元以下罰金」，法定刑度顯
  然較修正前提高。是以，修正後規定並無較有利於被告2人之
  情形，依刑法第2條第1項前段規定，自應適用被告2人行為時
  之法律即修正前刑法第277條第1項規定。　
㈡被告陳○君行為後，刑法第309條第1項於108年12月25日經修正
  公布，並於108年12月27日生效施行，修正前之刑法第309條第
  1項規定：「公然侮辱人者，處拘役或300元以下罰金」，修正
  後之刑法第309條第1項規定：「公然侮辱人者，處拘役或9000
  元以下罰金」。由前揭新舊法條規定可知新舊法僅罰金刑不同
  ，惟因前揭舊法之罰金刑適用刑法施行法第1條之1第2項前段
  「就其所定數額提高為30倍」規定之結果，其最高罰金刑實際
  上亦為新法所定之數額，新舊法之罰金刑事實上並無差異，是
  無庸為新舊法之比較，附此敘明。
㈢按家庭暴力罪者，謂家庭成員間故意實施家庭暴力行為而成立
  其他法律所規定之犯罪；家庭暴力防治法第2條第2款定有明文
  。查被告陳○君與被告陳○誠係姊弟，2人具有家庭暴力防治法
  第3條第4款之家庭成員關係，業據被告2人所不爭執，被告陳○
  君對告訴人陳○誠傷害及公然侮辱、被告陳○誠對告訴人陳○君
  傷害，均屬家庭暴力防治法第2條所稱家庭暴力，而該當家庭
  暴力罪，並構成刑法規定之犯罪，惟因家庭暴力防治法對於家
  庭暴力罪並無科處刑罰之規定，是以應依刑法之規定予以論罪
  科刑。
㈣核被告陳○君所為，係犯修正前刑法第277條第1項之傷害罪及刑
  法第309條第1項公然侮辱罪；被告陳○君所犯傷害罪及公然侮
  辱罪，犯意各別，行為互殊，應予分論併罰。被告陳○誠所為
  ，則係犯修正前刑法第277條第1項之傷害罪。　　
㈤不另為無罪諭知部分
⒈公訴意旨另以：被告陳○君除事實欄所示公然侮辱告訴人陳○誠
  之行為外，亦有基於公然侮辱之犯意，於同一地點，以「畜生
  」辱罵告訴人陳○誠及告訴人謝○臻而貶低其社會評價，因認被
  告陳○君就此部分亦涉犯刑法第309條第1項公然侮辱罪嫌；又
  被告陳○君於前開時地，基於傷害犯意，手推陳○誠並發生拉扯
  而亦揮至在旁之告訴人謝○臻，導致告訴人謝○臻受有胸部擦挫
  傷之傷害，因認被告陳○君就告訴人謝○臻受傷部分亦涉犯修正
  前刑法第277條第1項之傷害罪嫌等語。
⒉按犯罪事實應依證據認定之，無證據不得認定犯罪事實；不能
  證明被告犯罪者或其行為不罰者，應諭知無罪之判決，刑事訴
  訟法第154條第2項及第301條第1項分別定有明文。次按，告訴
  人之告訴，係以使被告受刑事訴追為目的，是其陳述是否與事
  實相符，仍應調查其他證據以資審認；再認定不利於被告之事
  實，須依積極證據，苟積極證據不足為不利於被告事實之認定
  時，即應為有利於被告之認定，更不必有何有利之證據；又事
  實之認定，應憑證據，如未能發現相當證據，或證據不足以證
  明，自不能以推測或擬制之方法，以為裁判基礎。而刑事訴訟
  法上所謂認定犯罪事實之積極證據，係指適合於被告犯罪事實
  之認定之積極證據而言，雖不以直接證據為限，間接證據亦包
  括在內；然而無論直接或間接證據，其為訴訟上之證明，須於
  通常一般之人均不致有所懷疑，而得確信其為真實之程度者，
  始得據為有罪之認定，倘其證明尚未達到此一程度，而有合理
  之懷疑存在時，致使無從形成有罪之確信，根據「罪證有疑，
  利於被告」之證據法則，即不得遽為不利被告之認定。
⒊公訴人認被告陳○君涉犯上開公然侮辱、傷害告訴人謝○臻等罪
  嫌，係以被告陳○君之供述、告訴人陳○誠與謝○臻之證述、卷
  附光碟及檢察官勘驗紀錄、謝○臻之臺大醫院總院區診斷證明
  書、病歷資料等為其論據。
⒋就此部分被訴公然侮辱告訴人陳○誠、謝○臻之部分：
　訊據被告陳○君否認有此部分公然侮辱犯行，辯稱：伊無公然
  侮辱陳○誠與謝○臻之行為等語，辯護人則為被告陳○君辯稱略
  以：陳○誠先對被告陳○君稱「我告訴你你比禽獸還不如」、「
  我沒有教訓你，我只是教訓1隻狗而已，教訓1個畜生而已」、
  「你什麼東西啊，垃圾嘛」，此有被告陳○君所提卷附完整錄
  音光碟及錄音譯文可證（見原審易字卷第251至257頁)，被告
  陳○君僅係在爭執中出於怨懟氣憤，順應爭執之對造疑問而回
  應之詞，缺乏侮辱之犯罪故意等語。經查：　
⑴依原審勘驗證人謝○臻108年1月14日提供之光碟檔案（檔名：告
  證1）所示案發過程，被告陳○君與陳○誠、謝○臻間固有對話如
  下（見原審易字卷第271頁）：
　「陳○誠：陳○君，你剛才說我嗎啡怎樣
    陳○君：我不知道你剛才在說什麼
    陳○誠：你剛剛說我嗎啡說什麼，請你再說一次
    陳○君：我剛剛是在說，有人連孝道都不知道怎麼說，媽媽
    生病了，還一直搬出去，連搬都沒有搬回去，嫂嫂一天到晚
    就是只會侍奉自己的公婆，哥哥也是，那你呢，你們呢？你
    們呢？
    陳○誠：請你說一次嗎啡的事情，請你說一次嗎啡的事情，
    請你說一次嗎啡的事情，請你說一次嗎啡服用過量的事情，
    是什麼？是什麼？不敢是不是，錄影的時候就不敢了是不是
    ，真的是一個蠻卒仔的人欸
　　陳○君：跟畜牲講話當然要用畜牲的話，對，因為我是人
    陳○誠：欸有人連畜牲都不如，我跟你講，有人連畜牲都不
    如，喔不，對，那你有種就把你剛剛的指證講過一次
    謝○臻：你講啊誰是畜牲
    陳○誠：你把剛剛講的指證講一次
    陳○君：我說我不是畜牲
    謝○臻：那誰是畜牲
    陳○君：那誰是講話誰就是畜牲囉
　　陳○誠：喔喔！誰講話誰就是畜生，還有，把你剛剛指證再
    講一次，現在是在錄影，recording,OK?
　　陳○君：好那我來問，請問媽媽生病的時候你們有搬回去嗎
    ？你跟宜臻有搬回去照顧他嗎？沒有嘛
　　陳○誠：你先講一下你剛剛的指證
　　陳○君：沒有吧？這叫孝順
　　詹○全：好了好了好了（臺語）」
⑵然按公然侮辱罪所擬保護者，乃個人經營社會群體生活之人格
  評價。侮辱之涵義，判斷上每隨行為人與被害人之性別、年齡
  、職業類別、教育程度、平時關係、行為時之客觀情狀、行為
  地之方言或語言使用慣習等，呈現浮動之相對性，應綜合全盤
  情狀為審查。被告陳○君所使用之「跟畜牲講話當然要用畜牲
  的話」、「那誰是講話誰就是畜牲囉」等話語，用詞上與告訴
  人陳○誠所使用之「有人連畜牲都不如」同屬隱諱不明，本質
  上帶有刻意隱晦之意，語意上容有諸多詮釋空間，並非直接謾
  罵，審諸「侮辱」應係以使人難堪為目的直接以言語、文字、
  圖畫或動作，表示不屑、輕蔑或攻擊之意思，足以對於個人在
  社會上所保持之人格及地位，達貶損其評價之程度而言，被告
  陳○君上開話語得否逕認係直接輕蔑謾罵之侮辱言語，甚至進
  一步特定所輕蔑謾罵之對象，均非無疑，難謂與「侮辱」之要
  件相符，尚難逕以公然侮辱罪相繩。
⒌訊據被告陳○君否認有傷害告訴人謝○臻之犯行，辯稱略以：我
  不可能打到遠方的謝○臻，我是面對陳○誠的，怎麼可能打到謝
  ○臻，中間隔那麼多人我怎麼隔空打人等語。經查：
⑴證人謝○臻於警詢時證稱：陳○君用力推我先生，連帶的也抓傷
  我，因為她指甲很長，所以用手指抓傷我等語（見偵卷第21頁
  )，於原審審理時則證稱：結果陳○君也不知道為什麼一個理智
  斷線，突然情緒失控就爆走說要我們來去媽媽病房前面講，就
  衝撞肘擊陳○誠，因為陳○誠站在我的前面離我很近，所以我很
  自然的反應，陳○誠已經重心不穩，我人要去扶陳○誠，所以這
  個時候陳○君也打到我，她用手去抓到我，然後打了兩、三下
  ，因為後來真的很痛，是當下有點喘不過氣的那種痛，後來陳
  ○誠被詹○全架開，然後現場的護理人員把陳○君支開；陳○君是
  對著我打；是抓到，也有打到；力氣很大，我不會覺得是揮，
  是打等語（見原審易字卷第370、375至376頁），是證人謝○臻
  於警詢時僅提及遭被告陳○君於推陳○誠之際連帶以指甲抓傷，
  並未提及有遭被告陳○君面對面毆打之情，是證人謝○臻就此部
  分容有前後不一之處。
⑵證人陳○誠於偵查中雖證稱：「陳○君說要去媽媽面前講，被告
  陳○君就衝撞我，然後毆打我，我太太當時在我身後，也被她
  打到」等語（見偵卷第83頁），然依原審勘驗結果，證人陳○
  誠並未指訴被告陳○君有攻擊證人謝○臻，僅在被告陳○君口出
  「來啊再打啊，再踹啊」，回稱：「你先推我的」，被告陳○
  君則回稱「我推你，啊你就可以打我嗎」，佐以證人謝○臻於
  原審證稱：陳○誠站在我的前面等語（見原審易字卷第370頁）
  ，衡諸證人陳○誠當時與被告陳○君發生肢體衝突，證人謝○臻
  所在位置應非證人陳○誠視線範圍，在混亂情況中，證人陳○誠
  當時有無注意到身後證人謝○臻之情狀，顯非無疑，此觀錄影
  中證人陳○誠僅回稱「你先推我的」，並未指稱被告陳○君攻擊
  毆打證人謝○臻，堪認證人陳○誠斯時並未及注意身後之證人謝
  ○臻，則其是否有親眼目擊證人謝○臻受傷之經過，顯非無疑。
⑶且依原審勘驗前開被告陳○君與證人謝○臻所提供之現場錄影，
  錄影中雖有出現證人謝○臻之聲音，惟並未拍攝到證人謝○臻之
  影像，僅有證人詹○全及其配偶陳○美出現在被告陳○君與證人
  陳○誠之周圍，此有前開光碟、原審109年4月23日勘驗筆錄暨
  勘驗檔案之擷圖及臺北市政府警察局中正第一分局蒐證畫面擷
  取照片在卷可稽（見原審易字卷第271頁至第273頁、第283頁
  至第299頁；偵卷第37頁至第38頁，第38頁下方照片之說明誤
  載「被害人謝○臻」，應係陳○美），暨證人詹○全於偵訊時證
  稱：（問：陳○君與陳○誠的太太有肢體衝突嗎？)沒有等語（
  見偵卷第184頁)，則證人謝○臻是否確如其所稱：陳○君對著我
  打等情，即乏佐證。
⑷再證人謝○臻與陳○誠為夫妻關係，且本案之發生原因是證人陳○
  誠、謝○臻夫妻倆與被告陳○君就母親之照護事宜發生爭執，是
  證人謝○臻、陳○誠就本案難期完全中立而無偏頗之虞，被告陳
  ○君始終否認有抓、打證人謝○臻致其受有胸部擦挫傷之行為，
  審諸現場在場人等包含臺大醫院醫護、詹○全夫婦等，於被告
  陳○君、證人陳○誠發生如事實欄所示衝突時，均有積極出手勸
  阻之情，證人謝○臻於此情境受有胸部擦挫傷，是否確係被告
  陳○君所造成，暨被告陳○君此際主觀上是否確有傷害證人謝○
  臻之犯意，非無合理懷疑。在無其他客觀證據可證明證人謝○
  臻胸部擦挫傷之傷勢確係因被告陳○君之傷害犯行所致之情況
  下，尚難僅憑證人謝○臻、陳○誠之證述與卷附之診斷證明書及
  急診病歷資料，即認被告陳○君確有傷害證人謝○臻之犯行。
⒍綜上，被告陳○君此部分言詞，與公然侮辱罪之構成要件有間，
  即難認其有公訴意旨所指公然侮辱告訴人謝○臻及接續公然侮
  辱告訴人陳○誠之犯行；就被告陳○君被訴傷害告訴人謝○臻部
  分，依檢察官所提出之證據方法，尚未達於通常一般人均不致
  有所懷疑，得確信其為真實之程度，而有合理性懷疑之存在，
  無從形成被告陳○君確有如公訴意旨所指傷害告訴人謝○臻犯行
  之心證；是以，被告陳○君此部分犯罪均屬未能證明，本均應
  為無罪之諭知，惟公訴意旨此部分如成立犯罪，與前揭經論罪
  科刑之公然侮辱罪部分，分別具有接續犯實質上一罪（公然侮
  辱告訴人陳○誠部分）、想像競合犯之裁判上一罪關係（公然
  侮辱告訴人謝○臻部分），與前揭經論罪科刑之傷害罪部分，
  具有裁判上一罪關係，爰就此部分均不另為無罪判決之諭知，
  附此敘明。　
四、撤銷改判之理由（即原判決關於陳○君公然侮辱及應定執行
    刑部分）
㈠原審審理後，認被告陳○君就前揭不另為無罪諭知關於公然侮辱
  告訴人謝○臻及接續公然侮辱告訴人陳○誠之部分，亦構成公然
  侮辱罪，固非無見。惟被告陳○君此部分犯行，難謂與「侮辱
  」之要件相符，尚難逕以公然侮辱罪相繩，業經本院論述說明
  如上，檢察官提起上訴認原審關於被告陳○君犯公然侮辱罪部
  分量處拘役10日，有量刑過輕之虞，雖非可採，而無理由，然
  原判決關於被告陳○君犯公然侮辱罪部分之認事用法，既有前
  開未合之處，自應由本院就原判決關於被告陳○君公然侮辱及
  定應執行刑部分均予以撤銷改判。　　
㈡量刑
  爰以行為人之責任為基礎，審酌被告陳○君前無刑事犯罪前科
  紀錄，因家庭糾紛與告訴人陳○誠發生互相傷害行為後，在情
  緒憤慨下，在醫院內以「畜牲」一語公然辱罵告訴人陳○誠，
  兼衡其與告訴人陳○誠間之關係、行為動機、所生危害、犯後
  態度、智識程度、生活狀況等一切情狀，量處如主文第2項所
  示之刑，並諭知易科罰金之折算標準。 
五、上訴駁回之理由
㈠原審審理結果，認被告陳○君、被告陳○誠傷害犯行均事證明確
  ，適用刑法第2條第1項、第41條第1項前段、修正前刑法第277
  條第1項，刑法施行法第1條之1第1項、第2項前段等規定，審
  酌被告2人因母親照護事宜發生爭執，被告陳○君進而傷害被告
  陳○誠，被告陳○誠未能適當控制情緒，亦傷害被告陳○君，其2
  人所為均不足取；且被告2人犯後均未能坦承犯行，亦未能和
  解，兼衡其2人之犯罪手段、所生危害、素行、智識程度、生
  活狀況等一切情狀，就被告陳○君、被告陳○誠所犯傷害罪，各
  量處拘役20日，如易科罰金，均以新臺幣1千元折算1日；經核
  原審此部分認事用法，並無違誤，量刑亦稱妥適，應予維持。
㈡被告陳○誠提起上訴否認犯傷害罪，惟原審業列舉事證逐一論駁
  ，並詳予論述如何憑以認定被告陳○誠犯罪事實及所犯法條之
  理由，並由本院補充說明如上，原審此部分認事用法均無違誤
  ；被告陳○誠以前詞提起上訴否認犯傷害罪指摘原判決不當，
  核無理由，應予駁回。
㈢檢察官依告訴人陳○誠、謝○臻之請求提起上訴意旨略以：原審
  就被告陳○君傷害告訴人謝○臻部分不另為無罪諭知，認事用法
  違反論理法則；原審就被告陳○君傷害犯行有量刑過輕之虞等語
  。然關於被告陳○君被訴傷害告訴人謝○臻部分，原審於調查被
  告陳○君供述、告訴人謝○臻證述、證人陳○誠、詹○全證述、卷
  附錄影光碟、診斷證明及急診病歷資料等證據後相互勾稽而為
  綜合論斷，認被告陳○君此部分犯罪尚屬未能證明，業於原審
  判決理由中詳述其認定之依據，並就相關證據之證明力詳予說
  明，並以起訴意旨認被告陳○君此部分傷害行為，與經認定有
  罪之傷害罪部分有想像競合之裁判上一罪關係，爰不另為無罪
  之諭知，經核並無違反客觀存在之證據及論理法則，亦無何違
  法或不當之處，檢察官執上開理由提起上訴，就原審依職權為
  證據取捨及心證形成之事項，持憑己見而為不同評價，然所舉
  證據仍不足以證明被告陳○君犯此部分傷害犯行，尚難說服本
  院推翻原判決此部分，另為不利於被告陳○君之認定；又按刑
  罰之量定，為事實審法院之職權，倘法院已審酌刑法第57條各
  款所列情狀，而所量定之刑並未逾越法定刑範圍，亦無顯然失
  當情形，自不得任意指為違法（最高法院92年度台上字第2116
  號判決意旨參照），是刑之量定，為求個案裁判之妥當性，法
  律賦予審判法院裁量之權，量刑之輕重，屬於為裁判之法院得
  依職權自由裁量之事項，苟其量刑已以行為人之責任為基礎，
  並斟酌刑法第57條各款所列情狀，在法定刑度內，酌量科刑，
  如無偏執一端，致明顯失出失入情形，上級審法院即不得單就
  量刑部分遽指為不當或違法；原審業已斟酌刑法第57條各款之
  一切情狀，包括審酌犯罪情節、手段、被告素行、犯後態度、
  所生危害、智識程度、生活狀況等節，就被告陳○君所犯傷害
  告訴人陳○誠之犯行，量處拘役20日，其量定之刑罰，並未逾
  法定刑度，亦無失出失入之情事，所科處之刑度與被告陳○君
  罪責程度尚屬相當，難認原審此部分有何濫用量刑職權、量刑
  失衡之情形，原審判決此部分所為之量刑並無何違法或不當而
  構成應撤銷之事由可言。綜上，檢察官上訴意旨所指各情，經
  核均為無理由，亦應予駁回。
六、就被告陳○君上開撤銷改判及上訴駁回部分所處之拘役刑，
    權衡被告陳○君之責任與整體刑法目的及相關刑事政策等，
    於併合處罰時其責任非難重複之程度，就其所犯數罪為整體
    非難評價，爰定其應執行刑如主文第4項所示，並諭知易科
    罰金之折算標準。
據上論斷，應依刑事訴訟法第368條、第369條第1項前段、第364
條、第299條第1項前段，刑法第309條第1項、第41條第1項前段
、第51條第6款，刑法施行法第1條之1第1項，判決如主文。
本案經檢察官蕭惠菁提起公訴，檢察官葉芳秀提起上訴，檢察官
孫治遠到庭執行公訴。
中　　華　　民　　國　　110 　年　　3 　　月　　25　　日
                  刑事第十八庭  審判長法  官  何俏美
                                      法  官  陳海寧
                                      法  官  葉乃瑋
以上正本證明與原本無異。
不得上訴。
                                      書記官  程欣怡
中　　華　　民　　國　　110 　年　　3 　　月　　25　　日
附錄：本案論罪科刑法條全文　　
修正前中華民國第277條
傷害人之身體或健康者，處三年以下有期徒刑，拘役或一千元以
下罰金。
犯前項之罪，因而致人於死者，處無期徒刑或七年以上有期徒刑
；致重傷者，處三年以上、十年以下有期徒刑。　　　　　　
中華民國第309條
公然侮辱人者，處拘役或九千元以下罰金。
以強暴犯前項之罪者，處一年以下有期徒刑、拘役或一萬五千元
以下罰金。　　　　　　　　
附件：原審109年4月23日勘驗筆錄
一、勘驗標的：謝○臻於108/1/14提供之光碟內檔案
檔名：告證1
畫面以手機所攝，影片中主要之男性聲音為陳○誠(下稱韋)之聲
音，另有一男性聲音可能為詹○全（下稱詹）之聲音，另有一女
性聲音應為謝○臻(下稱謝)之聲音，鏡頭所攝對象主要為陳○君
(下稱怡)，聽不清楚處皆以‧‧‧標示
韋：陳○君，你剛才說我嗎啡怎樣
怡：我不知道你剛才在說什麼
韋：你剛剛說我嗎啡說什麼，請你再說一次
怡：我剛剛是在說，有人連孝道都不知道怎麼說，媽媽
    生病了，還一直搬出去，連搬都沒有搬回去，嫂嫂一天到晚
    就是只會侍奉自己的公婆，哥哥也是，那你呢，你們呢？
    你們呢？
韋：請你說一次嗎啡的事情，請你說一次嗎啡的事情，請你說一
    次嗎啡的事情，請你說一次嗎啡服用過量的事情，是什麼？
    是什麼？不敢是不是，錄影的時候就不敢了是不是，真的是
    一個蠻卒仔的人欸
怡：跟畜牲講話當然要用畜牲的話，對，因為我是人
韋：欸有人連畜牲都不如，我跟你講，有人連畜牲都不如，喔
    不，對，那你有種就把你剛剛的指證講過一次
謝：你講啊誰是畜牲
韋：你把剛剛講的指證講一次
怡：我說我不是畜牲
謝：那誰是畜牲
怡：那誰是講話誰就是畜牲囉
韋：喔喔!誰講話誰就是畜牲，還有，把你剛剛指證再講一次，
    現在是在錄影，recording，ok？
怡：好那我來問，請問媽媽生病的時候你們有搬回去嗎？你跟
    宜臻有搬回去照顧他嗎？沒有嘛
韋：你先講一下你剛剛的指證
怡：沒有吧？這叫孝順
詹：好了好了好了（臺語）
二、勘驗標的：謝○臻於108/1/14提供之光碟內檔案
檔名：告證3
畫面以手機所攝，影片中男性聲音為陳○誠( 下稱韋) 之聲音，
另有一男性聲音可能為詹○全（下稱詹）之聲音，另有二女性聲
音應分別為謝○臻( 下稱謝) 、詹○全的太太陳○美（下稱淑）
之聲音，鏡頭所攝對象主要為陳○君( 下稱怡) ，聽不清楚處皆
以‧‧‧標示
韋：我先問你，你是在發瘋喔(台語)
怡：要錄大家來錄(找出手機)
韋：麻煩你把剛剛的指證再講一次
怡：我現在的指證就是請問媽媽生病的時候，從目前到現在，你
    們有搬回去嗎？
韋：請問媽媽生病的時候你在哪裡？請問媽媽在生病的時候你在
    哪裡？
怡：你們有搬回去嗎？
韋：媽媽住院前一個禮拜的時候，是不是你整天
怡：來我們現在去媽媽面前講(怡往鏡頭方向移動)(畫面劇烈晃
    動)
韋：你推個屁喔(畫面劇烈晃動)
怡：來啊來啊(畫面劇烈晃動)
謝：幹嘛啦，動手幹嘛啦(畫面劇烈晃動)
韋：動什麼手(畫面持劇烈晃動)(雙方推擠)(護理師及旁
    人上前制止)
怡：你打我巴掌！(臺語)(畫面持續晃動)
淑：○誠，○誠！
謝：你幹嘛動手啦
怡：你踹我！（臺語）
詹：會被你氣死(臺語)
三、勘驗標的:陳○君提供之光碟
檔名：LINE_MOVIE_0000000000000
影片係由陳○君(下稱怡)手機所錄，影片中一開始出現之男性為
陳○誠(下稱韋)，之後整段影片畫面均呈現在現場數人之間快速
晃動之狀態，另有一男性聲音應為詹○全（下稱詹）之聲音，另
有二女性聲音應分別為謝○臻( 下稱謝) 、詹○全的太太陳○美
（下稱淑）之聲音，聽不清楚處皆以‧‧‧標示
韋：媽媽住院前一個禮拜的時候，是不是你整天
怡：來我們去媽媽面前講，來啊
韋：你推個屁喔(畫面劇烈晃動)
謝：你幹嘛啦，你動手幹嘛啦(畫面劇烈晃動)
怡：來啊(畫面劇烈晃動)
韋：動什麼手(畫面劇烈晃動)
怡：你打我巴掌！(臺語)
淑：○誠，○誠！
謝：幹嘛動手啦(畫面劇烈晃動)
怡：你踹我！好！(臺語)
詹：會被你氣死。
韋：你推我的，你推我的（臺語）(畫面劇烈晃動)
怡：你打我巴掌！你踹我！(臺語)來！我們去媽媽面前講(畫面
    劇烈晃動)
謝：媽媽在睡覺啦，吵死了啦(畫面劇烈晃動)
護理師：拜託拜託
韋：‧‧‧王八蛋　　
四、勘驗標的：陳○君提供之光碟
檔名：LINE_MOVIE_0000000000000
影片係由陳○君(下稱怡)手機所錄，影片一開始畫面係在場人
之腿部，之後畫面看得出陳○君隨護理師離開現場，聽不清楚
處皆以‧‧‧標示
怡：來啊再打啊，再踹啊‧‧‧
韋：你先推我的
男性聲音：好啦好好沒關係，先離開
怡：我推你，啊你就可以打我嗎
護理師；帶走帶走，走了
怡：我告死你，誰是垃圾？！
韋：誰答腔我就說誰啦
怡：畜牲！
護理師：你們不要這樣子了，你跟他是？
怡：他是我弟，請問一下驗傷要怎麼去
護理師：急診